ACORDAO-COMPLETO-2530069

ACÓRDÃO 1174/2022 ATA 19/2022 - PLENÁRIO

VISTOS, relatados e discutidos estes autos de acompanhamento para a verificação, ao longo do tempo, sobre as ações administrativas adotadas pela atual Secretaria Especial do Esporte (SEESP) junto ao Ministério da Cidadania no sentido de promover o saneamento dos processos de prestação de contas em vários convênios ou instrumentos congêneres firmados entre o então Ministério do Esporte e as confederações esportivas nacionais, tendo essa fiscalização sido determinada pelo Acórdão 2251/2020-TCU-Plenário;
ACORDAM os Ministros do Tribunal de Contas da União, reunidos em Sessão do Plenário, ante as razões expostas pelo Relator, em:
9.1. assinalar o cumprimento da medida prolatada pelo Acórdão 2251/2020-TCU-Plenário, com o atendimento do objetivo do presente acompanhamento, diante dos elementos de convicção até aqui obtidos neste processo; 
9.2. enviar a cópia do presente Acórdão, com o Relatório e a Proposta de Deliberação, à Secretaria Especial do Esporte, para ciência e eventual adoção das providências cabíveis em prol da plena e efetiva conclusão de todas as atividades administrativas ainda pendentes; e
9.3. promover o arquivamento do presente processo, nos termos do art. 169, V, do RITCU.

Acompanhamento autuado para verificar as ações administrativas efetivamente adotadas pela atual Secretaria Especial do Esporte (SEESP), agora, sob a tutela do Ministério da Cidadania (MC), no sentido de sanear os processos de prestação de contas de vários convênios ou instrumentos congêneres, firmados entre o extinto Ministério do Esporte (ME) e Confederações Esportivas.

Secretaria Especial do Esporte (SEESP); Ministério da Cidadania.

3. Responsáveis: não há.

13.1. Ministros presentes: Ana Arraes (Presidente), Walton Alencar Rodrigues, Benjamin Zymler, Augusto Nardes, Aroldo Cedraz, Jorge Oliveira e Antonio Anastasia.
13.2. Ministro-Substituto convocado: Augusto Sherman Cavalcanti.
13.3. Ministro-Substituto presente: André Luís de Carvalho (Relator).

ANDRÉ DE CARVALHO

Trata-se de acompanhamento para a verificação, ao longo do tempo, sobre as ações administrativas adotadas pela atual Secretaria Especial do Esporte (SEESP) junto ao Ministério da Cidadania no sentido de promover o saneamento dos processos de prestação de contas em vários convênios ou instrumentos congêneres firmados entre o então Ministério do Esporte e as confederações esportivas nacionais, tendo essa fiscalização sido determinada pelo Acórdão 2251/2020-TCU-Plenário.
2.	De toda sorte, após a análise final do feito, o Auditor Federal Alexander Emoski Barbosa Rossino lançou o seu parecer conclusivo à Peça 21, com a anuência, por delegação de competência, da diretora da SecexEducação (Peça 22) , pela seguinte linha geral:
	" (...) O presente processo de acompanhamento advém das análises do TC Processo 025.925/2016-4 e do TC Processo 015.973/2017-4 (ambos Administrativos) , a partir dos despachos (peças 6 e 7) do então Relator desses processos, Ministro Vital do Rêgo, a saber: 
	(...) 31. Em suma, considera-se suficientes as recomendações e medidas administrativas alvitradas pela SEESP/MC para sanar as impropriedades abordadas nos convênios em epígrafe, acreditando serem suficientes e satisfatórias para evitar a reincidência das irregularidades em comento, sem a necessidade de determinações adicionais por parte do TCU, neste momento, haja vista que em sua grande maioria os processos estão na fase administrativa de aprovação total, parcial ou instauração de TCE, em casos de rejeição total e/ou parcial.
	32. Diante dos fatos apurados, pode-se concluir pelo atendimento do objeto destes autos. Um novo envio de informações preliminares a esta Corte somente se justificaria se as ocorrências relatadas fossem de significativa gravidade, se sua apuração estivesse acima da competência do órgão repassador dos recursos ou se existisse justificável necessidade de atuação imediata deste Tribunal diante de fundado perigo de dano ao erário federal. 
	33. No caso em tela, o órgão repassador, no caso a SEESP/MC vem adotando as providências necessárias ao esgotamento das medidas administrativas internas cabíveis e procederam à instauração, pela autoridade administrativa competente, da (s) respectiva tomada (s) de contas especial, nos termos do art. 5º, § 2º, da Portaria-SEGECEX 3/2008, quando cabível.
	34. Em síntese, a documentação encaminhada após a diligência contém informações detalhadas, adequadas e satisfatórias a respeito do andamento das providências tomadas com vistas à apuração dos fatos, à identificação dos responsáveis, à quantificação dos eventuais danos e ao seu imediato ressarcimento ao Erário. 
	35. Diante do exposto, propõe-se considerar atendido o objetivo deste processo de acompanhamento, no sentido de que a entidade responsável pela execução dos recursos, no caso, a SEESP/MC, possa continuar promovendo as devidas medidas corretivas, com o objetivo de contribuir para eliminar ou reduzir os problemas evidenciados.
	36. Sendo assim, sugere-se considerar o cumprimento da deliberação alvo deste processo de acompanhamento, haja vista que as informações obtidas em consulta a sistemas informatizados ou em resposta a diligências foram suficientes para tal conclusão, não sendo necessária qualquer elaboração de novas propostas de encaminhamento, na atual conjuntura, por parte deste TCU.
	Conclusão
	37. O acompanhamento é o instrumento de fiscalização utilizado pelo Tribunal para examinar, ao longo de um período determinado, a legalidade e a legitimidade dos atos de gestão dos responsáveis sujeitos à sua jurisdição, quanto aos aspectos contábil, financeiro, orçamentário e patrimonial.
	(...) 40. Em síntese, o presente processo de acompanhamento demonstra que as medidas administrativas adotadas pela SEESP/MC foram suficientes e/ou satisfatórias, até o presente momento, para o saneamento dos processos examinados, assim como, para evitar a reincidência das irregularidades em comento, sem a necessidade de determinações adicionais, por parte desta Corte, na atual conjuntura. (itens 30 a 35 desta Instrução) 
	 (...) Benefícios da ação de controle
	42. Em cumprimento ao disposto na Portaria-Segecex 10/2012, informe-se que a proposta de benefício potencial decorrente do exame deste processo relaciona-se com o benefício qualitativo direto em razão da expectativa do controle.
	Proposta de encaminhamento
	43. Ante o exposto, submetemos os autos à consideração superior, propondo a adoção das seguintes medidas:
	a) considerar que o presente processo de acompanhamento, autuado nos termos do Acórdão 2251/2020-TCU-Plenário, de relatoria do Ministro-Substituo André Luís de Carvalho, em sessão do dia 26/8/2020, atingiu o seu objetivo de verificar as ações administrativas efetivamente adotadas pela atual Secretaria Especial do Esporte (SEESP) , agora, sob a tutela do Ministério da Cidadania (MC) , no sentido de sanear os processos de prestação de contas de vários convênios ou instrumentos congêneres, firmados entre o extinto Ministério do Esporte (ME) e Confederações Esportivas;
	b) informar à Secretaria Especial do Esporte (SEESP) , vinculada ao Ministério da Cidadania (MC) e à Confederação Brasileira de Desportos Aquáticos (CBDA) do acórdão que vier a ser proferido, destacando que o relatório e o voto que fundamentaram a deliberação ora encaminhada podem ser acessados por meio do endereço eletrônico www.tcu.gov.br/acordaos; e
	c) arquivar os presentes autos, nos termos do art. 169, inciso V, do RITCU."
3.	Foi apensado ao presente feito, contudo, o TC Processo 013.508/2021-0, versando ali sobre o acompanhamento autuado em cumprimento à determinação proferida pelo item 1.7 do Acórdão 695/2021-TCU-Plenário, no bojo do TC Processo 031.534/2020-1 (Administrativo) , com a prolação do Acórdão 2741/2021-TCU-Plenário do TCU no sentido de anotar como prejudicado o aludido acompanhamento, diante dos elementos de convicção até ali obtidos no processo, sem prejuízo de promover o encerramento do respectivo feito pelo definitivo apensamento ao presente processo.
É o Relatório.

não há.

Não atuou.

ACOMPANHAMENTO. EVENTUAIS AÇÕES ADMINISTRATIVAS ADOTADAS PELA SECRETARIA ESPECIAL DO ESPORTE (SEESP) PARA O SANEAMENTO DOS PROCESSOS DE PRESTAÇÃO DE CONTAS EM VÁRIOS CONVÊNIOS OU INSTRUMENTOS CONGÊNERES. CUMPRIMENTO DAS MEDIDAS ADMINISTRATIVAS. COMUNICAÇÃO.

ACOMPANHAMENTO (ACOM)

Secretaria de Controle Externo da Educação, da Cultura e do Desporto (SecexEducação).

Trata-se de acompanhamento para a verificação, ao longo do tempo, sobre as ações administrativas adotadas pela atual Secretaria Especial do Esporte (SEESP) junto ao Ministério da Cidadania no sentido de promover o saneamento dos processos de prestação de contas em vários convênios ou instrumentos congêneres firmados entre o então Ministério do Esporte e as confederações esportivas nacionais, tendo essa fiscalização sido determinada pelo Acórdão 2251/2020-TCU-Plenário.
2.	Para a realização, contudo, do aludido trabalho de fiscalização, a unidade técnica fundamentou, principalmente, a sua atividade sobre a análise documental dos dados e das informações encaminhados em resposta às diligências e demandas consignadas nos pretéritas pareceres, além das pesquisas em processos conexos no âmbito do TCU ou em outras instituições, entidades e órgãos pertencentes à Rede de Controle de Gestão Pública.
3. 	De todo modo, após a análise final do feito (Peça 21) , a unidade técnica anotou que os documentos acostados ao processo seriam suficientes para assinalar como implementadas ou em implementação as medidas necessárias para o saneamento das falhas indicadas inicialmente no TC Processo 025.925/2016-4 e TC Processo 015.973/2017-4, além do TC Processo 013.508/2021-0, tendo a SecexEducação anotado, então, o cumprimento da determinação prolatada pelo Acórdão 2251/2020-TCU-Plenário.
4.	O TCU pode incorporar o parecer da unidade técnica a estas razões de decidir.
5.	Eis que, ao ter como insuficientes os documentos acostados ao processo, a unidade técnica teria promovido a diligência junto à Secretaria Especial do Esporte (SEESP) para obter as atualizadas informações a respeito do deslinde dos processos de prestações de contas dos correspondentes convênios, tendo o então dirigente do órgão federal informado que as áreas técnicas teriam apresentado a manifestação sobre cada instrumento mencionado no aludido ofício de diligência, em conformidade com a documentação acostada às Peças 14, 15 e 17.
6.	A partir, então, das informações oferecidas pela SEESP, a SecexEducação detectou que, para a relação de ajustes analisados neste acompanhamento, apenas 2 (dois) convênios ainda figurariam em aberto, estando a aguardar a análise técnica: (i) o Convênio n.º 777.899/2012 celebrado com a Sociedade Porvir Científico-Unilasalle (na lista de prioridades para a análise da área técnica) ; e (ii) o Convênio n.º 813.835/2014 celebrado com a Confederação Brasileira de Tiro com Arco (CBTArco) , com a subjacente diligência, em julho de 2021, para o complemento de informação sobre a análise de cumprimento do objeto, ao passo que essa entidade teria respondido que o ajustes estaria sob a análise do corpo técnico naquele momento.
7.	Diante, contudo, da pesquisa junto ao Sistema Eletrônico de Informações (SEI-MC) , em 27/3/2022, a SecexEducação teria verificado que a última atualização da análise da área técnica no órgão concedente indicaria a conclusão pelo parcial cumprimento dos objetos pactuados nos aludidos Convênios 777.899/2012 (Peça 19) e 813.835/2014 (Peça 20) .
8. 	Ao discorrer, enfim, sobre as recomendações, com as medidas administrativas adotadas pela SEESP, a unidade técnica teria anotado que seriam suficientes e satisfatórias para evitar a reincidência das falhas nos acordos firmados pelo órgão federal, restando desnecessária, no presente momento, a eventual promoção do envio de determinações adicionais pelo TCU em face de a maioria dos processos analisados neste feito estar na fase administrativa de aprovação total ou parcial, para além da eventual instauração de TCE, diante da rejeição total ou parcial das respectivas prestações de contas, 
9.	Diante, portanto, dos elementos de convicção até aqui obtidos neste processo, o TCU pode assinalar o cumprimento da determinação prolatada pelo Acórdão 2251/2020-TCU-Plenário.
Ante o exposto, pugno pela prolação do Acórdão ora submetido a este Colegiado.
TCU, Sala das Sessões, em 25 de maio de 2022.
Ministro-Substituto ANDRÉ LUÍS DE CARVALHO 
Relator